【裁判字號】    89,訴緝,109
【裁判日期】    901122
【裁判案由】    偽造文書
【裁判全文】
臺灣臺北地方法院刑事判決                        八十九年度訴緝字第一０九號
    公  訴  人  臺灣臺北地方法院檢察署檢察官
    被      告  甲○○
                送達代收人  陳正旻律師
右列被告因偽造文書案件，經檢察官提起公訴（八十六年度偵字第二三一一四號），
本院判決如左：
    主      文
甲○○無罪。
    理      由
一、公訴意旨略以：被告甲○○於民國（下同）八十五年間向丙○○訴請損害賠償事
    件由臺灣高等法院八十五年度上字第一○○○號審理中，為獲判得較高賠償金額
    ，明知八十四年四月九日前其人在國內，竟於八十五年十一月間，偽造八十四年
    四月三日、五日、八日甲○○在美國由Jerry N.Rand（下稱吉瑞恩）醫師診治之
    醫療記錄及費用表，並於八十五年九月十六日（起訴書誤為十一月十八日）上開
    訴訟繫屬中加以行使，提出上述偽造之醫療單據以為請求金額之依據，足以生損
    害於司法之正確性及丙○○。因認被告涉犯刑法第二百十六條、第二百十條之行
    使偽造私文書罪嫌。
二、本件公訴人認被告涉有右開罪嫌，係以告訴人丙○○之指述、被告於臺灣高等法
    院八十五年度上字第一○○○號訴訟中提出之英文醫療記錄、治療費用單據及其
    中文譯本、準備書續狀，與內政部警政署入出境管理局八十七年二月二十一（八
    七）境信昌字第五一二○號函覆被告八十四年間之出入境資料顯示，被告自八十
    四年二月十七日入境後，至同年四月九日始再出境，足徵被告上開就醫記錄中所
    列八十四年四月三日、五日、八日俱在國內，無可能於上揭時日在美國吉瑞恩醫
    師處診治為其主要論據。訊據被告則堅詞否認涉有行使偽造文書之犯行，辯稱：
    上開英文醫療記錄及單據，是伊去找治療醫師製作，經過當地法院公證及駐美代
    表的公證，原記載「四月份」之治療日期係打字錯誤，並經吉瑞恩醫師出具經外
    交部駐洛杉磯台北經濟文化辦事處（下稱駐洛杉磯辦事處）認證之信件更正為「
    五月份」等語。
三、按犯罪事實應依證據認定之，無證據不得推定其犯罪事實。又不能證明被告犯罪
    者，應諭知無罪之判決，刑事訴訟法第一百五十四條、第三百零一條第一項分別
    定有明文。又事實之認定，應憑證據，如未能發現相當證據，或證據不足以證明
    ，自不能以推測或擬制之方法，為裁判基礎。又認定不利於被告之事實，須依積
    極證據，茍積極證據不足為不利於被告事實之認定時，即應為有利於被告之認定
    ，更不必有何有利之證據。另按偽造私文書，以捏造他人名義製作文書，足以生
    損害於公眾或他人為構成要件，經查：
（一）被告甲○○於八十五年間因向告訴人楊珅興訴請損害賠償由台灣高等法院上字
      第一○○○號審理，於八十五年九月十六日訴訟進行中提出經我國駐洛杉磯辦
      事處洛字第一三六五號、第一三六六號、第一三六七號、第一三九○號、第一
      三九一號、第一三九二號、第一三九三號驗證之美籍醫師吉瑞恩所出具之1996
      年8月25日信函、醫療單據及中譯文；而查被告甲○○之入出境紀錄資料，被
      告甲○○於八十四年二月十七日入境，於八十四年四月九日出境，復於八十五
      年五月二十三日出境，又於八十五年六月十日出境，有內政部警政署入出境管
      理局八十九年八月四日（八九）境信昌字第四九六四七號函附卷可憑；是依被
      告甲○○之入出境紀錄，前開醫療紀錄記載之八十四年四月三日、五日、八日
      被告固無可能在美國受診治；惟被告甲○○於八十九年七月十二日提出之答辯
      狀內另檢附上開吉瑞恩醫師之更正信函及其中譯文（正本於八十九年七月二十
      八日庭呈附於本院卷第六十九頁至七十二頁），信函內文大致說明：「我在
      1996年8月25日的信及醫療帳單上所列的1995年4月份實應為1995年5月份，全
      屬打字錯誤，其病歷檔案記載的年、月、日、醫療代號，治療項目及診費，均
      完全屬實及正確，因打字一字（一個月份之差）：MAY月檔案上記載，但打字
      打成APPRIL月，造成之不便，非常抱歉」等語，上開信函及中譯文經被告於美
      國公證後，並經我國駐洛杉磯辦事處洛字第六三五四號、第六六五二號驗證；
      被告復於九十年一月十七日陳報狀檢附經我國駐洛杉磯辦事處洛字第一二八三
      ○號、第一二○九○號驗證之吉瑞恩醫師出具之2000年12月9日之信函及中譯
      文，再次說明「....，原1996年8月25日之信件內容（外交部洛一三六五號、
      第一三六六號及一三六七號），原植為「四月份」之治療日係為打字錯誤，應
      根據我今年六月之信件更正為「五月份」，.... 」等語；依上開更正函，則
      被告所提醫療單據之之醫療日期與其入出境日期，尚難認有與事實不符之處。
（二）本院為查證被告前開檢附之我國外交部駐洛杉磯辦事處之驗證文書之真實性，
      特函外交部轉請駐洛杉磯辦事處說明，該處以九十年八月二十四日洛杉（九十
      ）字第一一一六號函覆說明：（一）外交部來函附件所示之文件確係由本處驗
      證。（二）附件所示各文件均由甲○○女士持至本處辦理驗證。其中一三六五
      、一三六六、一三六七、一一八四七、六三五四號等文件係驗證經公證人簽字
      屬實；一二○九○號驗證文件係本處於八十九十二月九日李女士送件當日，向
      Jerry Rand君電話查證為本人簽字後收件、編號，惟告知李女士本處仍須進一
      步查證確認，方予驗發。（三）Ｊ君於同年十二月二十三日親來本處確認簽字
      ，本處於十二月二十八日驗發中譯文（編號一二八三○號）時一併發件。又本
      處曾於八十九年十二月中旬請本處派駐聖地牙哥僑務秘書林添義就近前往Ｊ君
      診所查訪Ｊ君在該診所擔任醫師無誤。（四）查本處辦理文書認證，僅就申請
      人之簽字屬實部分予以形式上為真正之證明，至於文書內容之真正與否，則不
      在證明之列。依駐洛杉磯辦事處之上開來函，確有吉瑞恩醫師其人，且驗證文
      號一二○九○號、第一二八三○號之更正信函，一件有向吉瑞恩醫師電話查證
      ，另一件由吉瑞恩醫師親至駐洛杉磯辦事處簽字，則被告所檢具之更正信函，
      應屬可採，自難認被告有偽冒他人名義製作文書之行為。雖駐洛杉磯辦事處之
      驗證僅對於簽字屬實部分予以形式上為真正之證明，惟公訴人復無其他積極證
      據證明前開文書之內容為不實，而被告嗣後所提出吉瑞恩醫師之更正函既屬吉
      瑞恩醫師親自簽名確認，已如前述，仍難認被告於台灣高等法院八十五年上字
      第一○○○號案件所提出之醫療紀錄及費用表係屬偽造。
（三）綜上所述，公訴人所舉之證據不足以證明被告確有偽造文書之犯行。此外又查
      無其他積極證據，足認被告確有公訴人所指之犯行，不能證明被告犯罪，依法
      應為無罪判決之諭知。
據上論斷，應依刑事訴訟法第三百零一條第一項，判決如主文。
本案經檢察官乙○○到庭執行職務。
中      華      民      國      九十      年      十一    月   二十二   日
                                      臺灣臺北地方法院刑事第三庭
                                          法  官  吳  淑  惠
右正本證明與原本無異。
如不服本判決，應於判決送達後十日內向本院提出上訴狀(應抄附繕本)。告訴人或被
害人如對於本判決不服者，應具備理由請求檢察官上訴，其上訴期間之計算係以檢察
官收受判決正本之日期為準。
                                          書記官  林  淑  卿
中      華      民      國      九十      年      十一    月   二十二   日


司法院資訊處製作；財團法人民間司法改革基金會備份。
